【裁判字號】    86,重上,40
【裁判日期】    920227
【裁判案由】    分割共有物
【裁判全文】
臺灣高等法院臺中分院民事判決  八十六年度重上字第四○號
      上  訴  人  地○○
                  Ｙ○○
                  Ａ  ○
                  Ｃ○○
                  ａ○○
                  巳○○○
                  ｅ○○
                  ｃ○○
                  Ｉ○○
                  庚○○
                  Ｋ○○
                  Ｒ○○
                  Ｅ○○
                  Ｊ○○○
                  ｄ○○
                  Ｈ○○○
      上  訴  人  Ｂ  ○
      訴訟代理人  徐建寧
      上  訴  人  乙○○○
      訴訟代理人  丙○○
      上  訴  人  壬○○○
                  Ｑ○○○
                  己○○○
                  丁○○
      上  訴  人  Ｚ○○
                  Ｘ○○
                  Ｍ○○
                  子○○
                  Ｇ○○○
                  丑  ○
                  Ｗ○○
                  癸○○
                  Ｕ○○○
      訴訟代理人  Ｏ○○
      上  訴  人  戊○○
                  Ｆ○○
                  亥○○
                  ｂ○○
                  酉○○
      法定代理人  玄○○
      訴訟代理人  甲○○
                  Ｔ  ○
                  Ｓ○○
      上  訴  人  Ｄ○○
                  戌○○
      被  上訴人  宇○○
                  申○○
                  寅○○
                  黃○○
                  卯○○
                  未○○
                  午○○
                  天○○
                  Ｎ○○
                  Ｐ○○
                  宙○○
右當事人間請求分割共有物事件，上訴人對於中華民國八十五年十一月二十六日臺灣
台中地方法院八十三年度重訴字第一五三號、八十三年度訴字第九九六號第一審判決
提起上訴，本院判決如左：
    主    文
原判決廢棄。
兩造共有坐落南投縣竹山鎮○○段六八五地號、六八九地號、六八三地號土地依本院
附圖Ａ案所示方法合併分割：六八五地號編號Ａ部分面積○‧○三○五公頃及六八五
地號編號Ｑ部分面積○‧○八一二公頃暨六八九地號編號Ｄ部分面積○‧○五五七公
頃分歸被上訴人宇○○、申○○、寅○○、黃○○、卯○○、未○○、午○○、辰○
○、天○○等九人取得，並按原應有部分比例保持共有；六八五地號編號Ｂ部分面積
○‧○四六二公頃及六八九地號編號Ｄ１部分面積○‧○二○二公頃分歸上訴人Ｌ○
○取得；六八五地號編號Ｃ部分面積○‧○一四七公頃分歸上訴人Ｉ○○取得；六八
五地號編號Ｄ部分面積○‧○○五三公頃分歸上訴人Ｋ○○取得；六八五地號編號Ｅ
部分面積○‧○○五五公頃及六八九地號編號Ｐ面積○‧○二二九公頃分歸上訴人ｄ
○○取得；六八五地號編號Ｆ部分面積○‧○一四二公頃分歸上訴人Ｃ○○取得；六
八五地號編號Ｇ部分面積○‧○○四八公頃分歸上訴人ｃ○○取得；六八五地號編號
Ｈ部分面積○‧○○四八公頃分歸上訴人Ｒ○○取得；六八五地號編號Ｉ部分面積○
‧○○四八公頃分歸上訴人巳○○○取得；六八五地號編號Ｊ部分面積○‧○○六○
公頃分歸上訴人辛○○取得；六八五地號編號Ｋ部分面積○‧○○三八公頃分歸上訴
人Ｅ○○取得；六八五地號編號Ｌ部分面積○‧○○四八公頃分歸上訴人ａ○○取得
；六八五地號編號Ｍ部分面積○‧○○四八公頃分歸上訴人Ａ○取得；六八五地號編
號Ｎ部分面積○‧○○四八公頃分歸上訴人Ｊ○○○取得；六八五地號編號Ｏ部分面
積○‧○○四八公頃分歸上訴人Ｙ○○取得；六八五地號編號Ｐ部分面積○‧○○三
三公頃分歸上訴人庚○○取得；六八五地號編號Ｒ部分面積○‧○七七四公頃、六八
九地號編號Ｅ部分面積○‧○七七八公頃及六八九地號編號Ｔ部分面積○‧○一二二
公頃分歸上訴人地○○取得；六八九地號編號Ｂ部分面積○‧○○五一公頃分歸上訴
人Ｑ○○○取得；六八九地號編號Ｃ部分面積○‧○○五三公頃分歸上訴人亥○○取
得；六八九地號編號Ｆ部分面積○‧○二五○公頃分歸上訴人Ｘ○○取得；六八九地
號編號Ｇ部分面積○‧○一二五公頃分歸上訴人戊○○取得；六八九地號編號Ｈ部分
面積○‧○一二五公頃分歸上訴人己○○○取得；六八九地號編號Ｉ部分面積○‧○
一四六公頃分歸上訴人丁○○取得；六八九地號編號Ｊ部分面積○‧○三六五公頃分
歸上訴人Ｈ○○○取得；六八九地號編號Ｋ部分面積○‧○一二三公頃分歸上訴人ｂ
○○取得；六八九地號編號Ｌ部分面積○‧○一二三公頃分歸上訴人丑○取得；六八
九地號編號Ｍ部分面積○‧○一二三公頃分歸上訴人乙○○○取得；六八九地號編號
Ｎ部分面積○‧○一三八公頃分歸上訴人Ｕ○○○取得；六八九地號編號Ｏ部分面積
○‧○一二三公頃分歸上訴人子○○取得；六八九地號編號Ｑ部分面積○‧○一二三
公頃分歸上訴人Ｖ○○取得；六八九地號編號Ｒ部分面積○‧○二○六公頃分歸上訴
人Ｂ○取得；六八九地號編號Ｓ部分面積○‧○一三七公頃分歸上訴人Ｚ○○取得；
六八九地號編號Ｕ部分面積○‧○○九三公頃及六八三地號面積○‧一七二九公頃分
歸上訴人台灣省自來水股份有限公司取得；六八九地號編號Ｖ部分面積○‧○○四七
公頃分歸上訴人癸○○取得；六八九地號編號Ｗ部分面積○‧○○五四公頃分歸上訴
人戌○○取得；六八九地號編號Ｘ部分面積○‧○二二八公頃分歸上訴人ｅ○○取得
；六八九地號編號Ｙ部分面積○‧○三○七公頃分歸上訴人Ｍ○○取得；六八九地號
編號Ｚ部分面積○‧○○五三公頃分歸上訴人Ｗ○○取得；六八九地號編號Ａ１部分
面積○‧○○五五公頃分歸上訴人酉○○取得；六八九地號編號Ｂ１部分面積○‧○
○五三公頃分歸上訴人Ｇ○○○取得；六八九地號編號Ｃ１部分面積○‧○○三六公
頃分歸上訴人Ｆ○○取得；六八九地號編號Ｅ１部分面積○‧○○二三公頃分歸上訴
人Ｄ○○取得。
上訴人丑○、乙○○○、Ｕ○○○、ｂ○○、王金鎖、子○○、Ｖ○○、臺灣省自來
水股份有限公司、Ｂ○、戊○○、己○○○、Ｚ○○、Ｈ○○○、Ｄ○○、酉○○、
ｄ○○等人應補償上訴人Ｇ○○○、Ｍ○○、ｅ○○、戌○○、Ｘ○○、Ｗ○○、壬
○○○、Ｑ○○○、亥○○、癸○○、Ｆ○○、Ｌ○○、Ｉ○○、Ｋ○○、Ｃ○○、
ｃ○○、Ｒ○○、巳○○○、辛○○、Ｅ○○、ａ○○、Ａ○、Ｊ○○○、Ｙ○○、
庚○○、地○○、被上訴人宇○○、申○○、寅○○、黃○○、卯○○、未○○、午
○○、辰○○、林國宗如附表二所示之金額。
第一、二審訴訟費用由兩造按原應有部分比例負擔。
    事    實
甲、上訴人方面：
一、上訴人地○○、Ｙ○○、Ａ○、Ｃ○○、辛○○、ａ○○、林李雪映、ｅ○○、
    ｃ○○、Ｉ○○、庚○○、Ｋ○○、Ｒ○○、Ｅ○○、Ｊ○○○方面：
（一）聲明：求為判決：
  １、原判決廢棄。
  ２、右開廢棄部分，被上訴人在第一審之訴駁回。
  ３、請求依照鈞院測量的Ｂ方案分割。
  ４、第一、二審訴訟費用由被上訴人負擔。
（二）陳述：除與原判決記載相同部分予以引用外，補述略稱：
      上訴人於民國（下同）九十年三月十六日所提準備書(四)狀所附分割方案係將附
      圖標示（四二）部分面積二五○‧○四平方公分歸Ｘ○○所有，惟因Ｘ○○事
      實占有土地係一面面臨枋坪巷道路，一面面臨北面計畫道路，比較相鄰占用標
      示（四○）及（四一）之己○○○及戊○○之應有部分面積一二五‧○二平方
      公尺，單筆適為一戶房屋基地之事實，應將Ｘ○○應有部分土地分為一筆面臨
      枋坪巷，一筆面臨計畫道路，才符現實占用狀況，並能衡平所得土地價值之均
      衡。
（三）證據：除引用原審立證方法外，補提：所有人持有面積明細表、地○○等十四
      人保持共有之明細、分割略圖各一件。另聲請囑託華聲企業發展鑑定顧問公司
      鑑定如依Ａ方案及Ｂ方案分割，各共有人分割取得之土地價值及共有人應互相
      補償之金額。
二、上訴人壬○○○、Ｑ○○○、己○○○、Ｌ○○、丁○○方面：
（一）聲明：求為判決：
  １、原判決廢棄。
  ２、請求依照鈞院測量的Ａ方案分割。
（二）陳述：除與原判決記載相同部分予以引用外，補述略稱：
  １、主張以Ａ方案分割，如果採Ｂ方案改變現狀太大，要拆的房子也很多，很多共
      有人的部分也要拆，現場的人很多都是低收入戶，如果拆他們，他們就可能沒
      有房子住，以Ａ方案來分割，比較能維持視同上訴人的生活方式；鑑定價格也
      適當。
  ２、本件系爭土地並非一片空地，係由大多數共有人在二、三十年前，分別建有合
      法房屋居住迄今，其中建物位置及對外聯絡道路已使用相同時間，此事實業經
      原審法院至現場實地勘測明確，有原審筆錄及八十三年六月二十日土地複丈成
      果圖可稽。因此儘量依共有人使用現狀定分割方法，以維持現狀，減少共有人
      之損害，即為本件定分割方法之基本原則（參照最高法院八十二年度台上字第
      一九九○號判決）。且定共有物分割方法，固可由法院自由裁量，然亦須以其
      方法適當者為限，又法院所定分割方法，如未顧及經濟效益並兼顧公共利益，
      即難謂為適當（最高法院八十四年度台上字第一八三五號判決參照）。
  ３、上訴人Ｌ○○另主張：上訴人地○○等主張將其所提分割方案附圖所示編號7
      、編號13及編號22部分分歸上訴人Ｌ○○取得，必造成上訴人Ｌ○○經濟效益
      之重大危害，蓋上訴人Ｌ○○夫妻在六十四年間起在原審判決附圖所示Ｂ、Ｃ
      部分經營順發豆皮店，工廠已存在歷時二十餘年，後於近年向原共有人陳毛買
      受持分及現在所使用之地點，是上訴人Ｌ○○之豆皮工廠得以保存並利於運作
      為上訴人Ｌ○○之最大意願，但上訴人地○○等十六人提出分割方案將上訴人
      Ｌ○○分配位置分三筆調移他處且無連結，奇型怪狀無法整體使用，嚴重影響
      上訴人權益甚鉅，上開編號部分之地形崎零，不僅無法作建築之用，且由上
      訴人Ｌ○○負擔前開分割方案編號、、、、部分後面無法使用之畸
      形地，顯然對上訴人Ｌ○○不公平。
  ４、上訴人己○○○、丁○○係夫妻，原審判決附圖所示Ｎ部分土地已由丁○○建
      有合法之房屋，自二十餘年前居住迄今，房屋前面正臨道路，對外通行便利。
      而原審判決附圖所示Ｍ部分，原審判規己○○○取得，恰可與丁○○之房屋併
      聯使用，對於上訴人己○○○、丁○○最有利。而上訴人地○○等人主張將其
      所提分割方案附圖所示編號及編號部分分歸上訴人己○○○、丁○○夫妻
      取得，比對之，似未改變上訴人己○○○、丁○○二人應分得位置，此亦與上
      訴人己○○○、丁○○之主張相同，請審酌之。
  ５、上訴人壬○○○、Ｑ○○○另主張：上訴人地○○等人之分割方案，將其所提
      分割方案附圖所示編號１０部分分歸上訴人壬○○○取得，編號９部分分歸上訴
      人Ｑ○○○取得，此均造成上訴人壬○○○、Ｑ○○○二人土地之地形並不方
      正，後面部分傾斜，他日難為適當之利用；又上訴人壬○○○、Ｑ○○○二人
      之持分面積均為五十平方公尺許「約十五坪許」，如做為建築之用，面積已有
      不足，再加上前述地形不正，將更難利用，此顯然不公平，且未顧及經濟效益
      。
  ６、依地○○等共有人主張之分割方案，附圖所示編號２、５部分，核對原審之上
      述複丈成果圖，現為共有人梅福良等共十四人所居住使用，其等房屋之屋齡均
      已超過二十年，如土地分歸予地○○等共有人，其等之房屋勢必拆除，造成之
      損害極大，又難以回復，足見共有人地○○等之此部分主張偏於一己之私，枉
      顧他共有人權益，不值採信。
（三）證據：除引用原審立證方法外，補提：身份證、營利事業登記證（以上均為影
      本）各一件。
三、上訴人丑○方面：
（一）聲明：求為判決：請求依照鈞院測量的Ａ方案分割。
（二）陳述：請求依照現狀分割，但是二方案的互補金額都太高。
四、上訴人乙○○○方面：
（一）聲明：求為判決：請求依法判決。
（二）陳述：希望照現狀分割。我的房子我是以高價購買的，如果要拆我的房屋我沒
      意見，鑑價補貼的金額太高，我認為我的負擔太重對我不公平。。
五、上訴人戊○○請求依照鈞院Ａ方案所示方法分割。
六、上訴人ｂ○○部分：
（一）聲明：求為判決：依照原審所採方案分割，如原審之方案不可採，則改依鈞院
      Ａ方案所示方法分割。
（二）陳述：除與原判決記載相同部分予以引用外，補述略稱：
  １、上訴人地○○、鄧碧豬、Ａ○、Ｃ○○、梅福良、ａ○○、林李雪映、ｅ○○
      、ｃ○○、Ｉ○○、庚○○、Ｋ○○、Ｒ○○、Ｅ○○、Ｊ○○○所提分割方
      案有違原判決，全體共有人亦無不分割之約定，本人共有坐落竹山鎮○○段第
      六八九地號、六八五地號、六八三地號土地准予原建物位置之現狀分割，才符
      現實居住狀況，以免造成困擾之虞，如有差異，應以合理公告市值補償為宜。
  ２、希望按原審判決所示的方案分割，如不能仍按原判決所示的方案分割，請改以
      九十年六月十四日竹山地政事務所複丈成果圖的Ａ方案分割。
  ３、不同意Ａ、Ｂ方案鑑價結果，我的土地價格鑑定的太高，我要找捕的金額太高
      。
（三）證據：除引用原審立證方法外，補提：南投縣竹山地政事務所土地複丈圖、分
      割略圖各一件。
七、上訴人臺灣省自來水股份有限公司部分：
（一）聲明：求為判決：
  １、原判決廢棄。
  ２、請求依照原審所採方法分割，如原判決之分割方法為不可採，則改依鈞院Ａ案
      所示方法分割。
（二）陳述：
  １、請求依照Ａ方案分割，依照Ａ方案，我造只要補償三百多萬。
  ２、上訴人地○○等所提之新分割案，因未能確定本公司圍牆退縮之距離，恐傷及
      本公司慢濾池公共供水設備，影響當地公共給水，且分割後土地形狀並不完整
      ，故本公司不同意所提之新分割案。
  ３、一審判決中本公司所佔面積持份多十四‧八平方公尺部分，原判決以價金補償
      地○○等三人，現本公司同意在不損及慢濾池等任何供水設施情況下，就提出
      之附圖中與十一相鄰之圍牆（長約四八‧八公尺），平行退縮約○‧三○公尺
      。
（三）證據：除引用原審立證方法外，補提：附圖影本一件、自來水公司公文影本七
      件。
八、上訴人Ｖ○○部分：
（一）聲明：請求依法判決。
（二）陳述：地號六八九、六八五、六八三三筆土地原始地主是ｄ○○所有，然而ｄ
      ○○分多種不同價格出售，以現在竹山高中大門前大馬路旁邊，標示六八九地
      號，亦就是上訴人現在建造房屋之土地，同排在大馬路旁為最高價，其次分六
      八三、六八五地號之土地等不同價格出售，後來所有共有人分別在不同之土地
      各自建屋，後來各占有人亦照ｄ○○之方式輾轉買賣至今，此點所有共有人都
      承認，亦事實。原審判決以三筆土地各價值差額補貼，此判決係不合理。何況
      竹山都市計畫公報日期是六十二年三月二十一日，現在占有在地號六八五所有
      人部分是在六十二年以後才承買，有案可查。共有人地○○在原審供稱地號六
      八九、六八五、六八三筆土地原早及現在都是不同價格輾轉買賣，他亦反對占
      有在六八九之土地所有人補損出寬度六台尺，共有人要求上訴人再負擔巷道面
      積係不合理。
九、上訴人Ｕ○○○部分：
（一）聲明：求為判決：請求依照Ａ方案分割。
十、上訴人Ｘ○○部分：
（一）陳述：希望依現狀分割。
十一、上訴人Ｂ○、子○○部分：
（一）陳述：
  １、上訴人Ｂ○、子○○兩人房屋建在六八九號地上，法院判決要補價六八五、六
      八三號地價太過高價不合理。上訴人Ｂ○七十年買賣六八九號土地時已「分管
      」在六八九號現在所住的地上並沒有土地糾紛案，上訴人Ｂ○在六八九地上物
      建築房屋時，於八十三年有宇○○、ｄ○○、ｅ○○、曾村吉等十二人蓋印章
      同意上訴人Ｂ○建在六八九地上及同意不補地價給十二人等。及所有共有人蓋
      章，無條件同意上訴人Ｂ○建物在六八九地上，同時上訴人Ｂ○也有登報紙提
      出補價條件。所有共有人沒異議也放棄，所以上訴人Ｂ○不該有補價理由。上
      訴人Ｂ○分管部分，不該再補價給其他共有人。
  ２、上訴人Ｂ○另主張鑑定報告所認定六八九地號地價太高，我的地以前買的時候
      價格就比較貴，現在還要以較高的金額找補，對我造不公平；買地的時候就有
      貴賤，我的地買的時候靠近前面，買的就比較貴，後面的土地買的時候就已經
      比較便宜，現在還要補償給他們那麼高的價金，對我們不公平，希望採用Ａ方
      案。
  ３、上訴人Ｂ○主張，伊不願意三筆土地合併分割，要四筆土地一起分割，而且原
      審判決的補償費也過高，我們不同意。
（二）證據：除引用原審立證方法外，補提：報紙影本一件、同意書影本八件。
十二、上訴人Ｍ○○部分：
（一）陳述：
  １、希望採用Ａ方案，對鑑價結果沒意見。
  ２、本案三筆土地原係由竹圍小段七九地號因都市計畫分區使用而逕行分割而出，
      其原係同一筆地號之土地，是為兩造間所不爭之事實，雖稱為共有物，實體上
      該土地分管之位置均甚明確，ｄ○○所分管土地位置，是為系爭土地菩提段六
      八五、六八九地號上原始分管土地位置之所有權人，獨自設計留置通行巷道，
      其餘之土地按其分管位置及價金均不相同個別賣渡他人，各共有人各別承買土
      地及分管土地之位置及來源，此亦經歷至今有三十餘年之事實。
  ３、原審判決有部分未按土地分管位置分割，顯有未合。例如「戌○○」該原分管
      土地及房屋之位置，今因道路地被徵收案，領取得建物補償金在案，該分管位
      置歸為道路，似此情形之土地共有人，雖有土地共有持分額，實體上並無土地
      分管之位置，理應改判其僅有可得補償金之原則，不得將有土地持分額並有分
      管土地位置其他共有人之部分違誤判決歸其所有，免除造成侵占他人之權益，
      增加訟爭及糾紛事件發生，始合情理與法。
  ４、上訴人地○○等所提分割方案附圖所示編號３及編號６部分，核對原審之上述
      複丈成果圖，原均係巷道，其理應由共有人保持共有，但前開上訴人等卻主張
      分歸上訴人Ｍ○○所有，此不僅極度損害上訴人之利益，且使得共有人Ｌ○○
      、梅福良等七位共有人之房屋喪失對外之聯絡道路。又編號４部分，上訴人於
      二、三十年前曾建屋連同土地持分出售予共有人Ｃ○○，現由共有人Ｃ○○使
      用，從實質上而言，上訴人不得再分得Ｃ○○所居住使用之上述土地，前開地
      ○○等共有人卻主張分歸予上訴人，顯然違反公平原則。
  ５、次查地○○等共有人主張分割方案附圖所示編號２、５部分，核對原審之上述
      複丈成果圖，現為共有人梅福良等共十四人所居住使用，其等房屋之屋齡均已
      超過二十年，如土地分歸予地○○等共有人，其等之房屋勢必拆除，造成之損
      害極大，又難以回復，足見共有人地○○等之此部分主張偏於一己之私，枉顧
      他共有人權益，不值採信；原審判決除上述２後段所述之外，尚無不當之處，
      請予維持。
（二）證據：除引用原審立證方法外，補提：土地複丈成果圖影本一件。聲請訊問證
      人Ｃ○○。
十三、上訴人ｄ○○部分：
      陳述：因本人早期所有土地即在六八九地號上，目前空地尚有如上訴人地○○
      等所提附圖編號或、之空地，請分配其間空地與本人，以能建築居住。
      又因都市○○○○○道路（六八八地號）未來即將開闢，面臨公路兩旁土地勢
      必重劃，大家面向道路建築，一方面整齊市容，一方面提升房屋使用價值，屆
      時編號之臨時通行空地，應可廢除通行（此地為本人所有），希望全體地主
      同意廢除使用，恢復為建地，本人亦願分配編號之土地，此方式即不損害各
      人權益，亦不必長期分擔多於空地地租。
十四、上訴人丙○○陳稱：請依法判決。上訴人戊○○陳稱：請求依鈞院Ａ案所示方
      法分割。
十五、上訴人全體（除台灣省自來水股份有限公司外）均陳稱：希望按照系爭土地所
      有權狀各共有人原應有部分之面積分配，不願意減分土地。
乙、被上訴人方面：
    被上訴人宇○○、寅○○、黃○○、卯○○、未○○、午○○、林合益、天○○
    、申○○之聲明、陳述如下：
一、聲明：請求依原判決所示方法分割，若未能依原判決所載分割方法分割，請求依
    鈞院囑託南段縣竹山地政事務所九十年六月十四日複丈成果圖（即鈞院Ａ案所示
    方法）分割。
二、陳述：除與原判決記載相同部分予以引用外，補述略稱：
（一）按「法院裁判分割共有物，除應斟酌各共有人之利害關係及共有物之性質外，
      尚應斟酌共有物之價格，倘共有人中有不能按其應有部分受分配、或受分配之
      不動產，其價格不相當者，法院非不得命以金錢補償之。」最高法院五十七年
      台上字第二一一七號著有判例。查本件原判決是完全依上開判例之旨趣，所為
      之分配，且除鑑定價格稍低外，其餘均甚為妥適，是仍宜依原判決之分配最為
      妥適。
（二）依上訴人所提出之分割方案，則被上訴人在後面比較無輕濟價值部分竟分編面
      積達一四二三平方公尺，顯非公平，蓋六八五後面土地為駁坎，該土地呈不規
      則狀，而六八五地號原被上訴人之持分亦未有如此之大，上訴人實將被上訴人
      應分得之土地幾乎全部分割後面無經濟價值之土地，此豈為事理之平？是如此
      案可行，則為何上訴人等十四人之不主張編號１應分歸渠等並保持共有，豈不
      是更省事乎？
（三）又六八九地號土地，上訴人將編號四四部分分歸上訴人，面積高達一三六三平
      方公尺，被上訴人僅得二五二平方公尺，查六八九地號土地被上訴人之面積持
      分係第二大，且與上訴人地○○相同，是該分割方案如系公平，則編號四四是
      否逕行分割予被上訴人豈不更僅佳！足證稽上訴人所提之分割方案非但不能達
      到土地利用之價值，且不公平。
（四）綜上所述，本件仍以原審之分割較為妥適，又因前次庭訊時，被上訴人訴訟代
      理人誤以為Ａ、Ｂ兩方案均將被上訴人全部土地劃歸至六八五地號土地上，因
      而表示不能接受該方案，經閱卷後得知Ａ方案，其中被上訴人在六八九地號土
      地上分得Ｄ部分面積達五五七平方公尺，鈞院認第一審分割方案不足採，則被
      上訴人為早日解決本分割案，請鈞院依Ａ方案為分割，但因土地價相差距甚鉅
      ，請補貼差價。
（五）被上訴人全體均陳稱：希望按照系爭土地所有權狀各共有人原應有部分之面積
      分配，不願意減分土地。
    理    由
甲、程序方面：
一、本件分割共有物之訴，訴訟標的對於各共有人必須合一確定，屬必要共同訴訟，
    第一審判決後，地○○、Ｙ○○、Ａ○、Ｃ○○、梅福良（提起上訴後死亡，由
    辛○○承受訴訟，以下同）、Ｍ○○、ａ○○、巳○○○、子○○、ｅ○○、ｃ
    ○○、Ｂ○、Ｚ○○、Ｘ○○、Ｉ○○、Ｖ○○（蔡郭秀宜之承受訴訟人，以下
    同）提起第二審上訴，其上訴之效力及於同造之Ｇ○○○、庚○○、丑○、乙○
    ○○、ｄ○○、Ｗ○○、癸○○、壬○○○、Ｕ○○○、Ｈ○○○、Ｑ○○○、
    戊○○、Ｋ○○、Ｆ○○、亥○○、Ｒ○○、ｂ○○、己○○○、酉○○、台灣
    省自來水股份有限公司（以下稱台灣省自來水公司）、Ｅ○○、Ｄ○○、戌○○
    、Ｊ○○○、Ｌ○○（即陳毛之承受訴訟人，以下同）、丁○○等人，應逕將Ｇ
    ○○○、庚○○、丑○、乙○○○、ｄ○○、Ｗ○○、癸○○、壬○○○、Ｕ○
    ○○、Ｈ○○○、Ｑ○○○、戊○○、Ｋ○○、Ｆ○○、亥○○、Ｒ○○、ｂ○
    ○、己○○○、酉○○、台灣省自來水公司、Ｅ○○、Ｄ○○、戌○○、Ｊ○○
    ○、Ｌ○○、丁○○列為上訴人。
二、上訴人Ｃ○○、Ｍ○○、子○○、Ｚ○○、Ｘ○○、丑  ○、乙○○○、Ｗ○○
    、癸○○、壬○○○、Ｕ○○○、Ｑ○○○、戊○○、Ｆ○○、亥○○、己○○
    ○、酉○○、台灣省自來水公司、Ｄ○○、戌○○、Ｌ○○、丁○○等人均經合
    法通知未於最後言詞辯論期日到場，核無民事訴訟法第三百八十六條各款所列情
    形，爰依被上訴人之聲請，由其一造辯論而為判決。
三、本件共有人陳毛之應有部分，業於民國（以下同）八十九年十月十六日出賣與Ｌ
    ○○，並於同年十二月十一日辦妥土地所有權移轉登記，有買賣契約影本、土地
    登記簿謄本可據（本院卷四第三十三至三十九頁），陳毛於九十年二月十二日具
    狀聲明承受訴訟（同卷第一○一至一○六頁），核無不合。上訴人台灣省自來水
    公司之法定代理人變更為玄○○，八十七年八月二十七日具狀聲明承受訴訟（本
    院卷二第四十五、四十六頁），蔡郭秀宜之應有部分已於八十五年移轉登記與Ｖ
    ○○，有土地登記簿謄本可據（本院卷一第一○七至一一五頁），Ｖ○○具狀聲
    明承受訴訟（本院卷一第一五七、一五八頁）；上訴人梅福良、被上訴人林合益
    之應有部分已分別於八十九年四月九日、九十年二月二十八日死亡，其應有部分
    ，分別於八十九年十一月九日、九十年五月三十一日，移轉登記與上訴人辛○○
    、被上訴人辰○○，有戶籍謄本、土地登記簿勝本附卷可據（本院卷六第一○八
    至一一一頁、第一二○頁、），辛○○、辰○○分別於九十一年十一月二十五日
    、九十一年十一月二十六日具狀聲明承受訴訟（見同卷第一○五至一○七頁、第
    一一三、一一四頁），亦無不合。
四、上訴人ｄ○○雖於八十七年五月二十九日具狀指稱：伊自七十二年起即至國外經
    商，依戶籍謄本所載，八十二年六月十日遷出國外，八十三年一月十二日為遷出
    登記，八十三年四月二日恢復戶籍登記，伊不知悉第一審民事判決，聲明對第一
    審判決表示異議等語（見本院卷二第二頁反面）。惟查：依戶籍謄本所載，上訴
    人ｄ○○原住台北市○○區○○路三十號，八十二年六月十日遷出國外，八十三
    年一月十二日為遷出登記，八十三年四月二日恢復戶籍登記，辦理回復登記後即
    未再變動戶籍，有上訴人ｄ○○所提之戶籍謄本可據（本院卷二第四頁），並經
    上訴人ｄ○○陳明（本院卷一第二○九頁），足見上訴人ｄ○○八十三年四月二
    日起已回復為本籍，住址同前，則原審於八十五年十一月十五日言詞辯論期日通
    知書，寄存送達於管區派出所（原審卷四第一七九頁），原審判決亦寄存送達於
    管區派出所（見原審卷四第二六七頁），並無不合，上訴人ｄ○○指摘原審之審
    理程序違背規定，表示異議，即無可採，均先予鈙明。
乙、實體方面：
一、被上訴人宇○○、寅○○、黃○○、卯○○、未○○、午○○、辰○○（林合益
    之承受訴訟人）、天○○、申○○起訴主張：坐落南投縣竹山鎮○○段六八五地
    號、地目「旱」、面積○．三二一七公頃，同段六八九地號、地目「建」、面積
    ○．五一○一公頃、同段六八三地號、地目「雜」、面積○．一七二九公頃，係
    兩造共有，各共有人之應有部分詳如附表一所示，系爭三筆土地依其性質並無不
    能分割之情形，全體共有人亦無不分割之約定，惟共有人間無法達成分割之協議
    ，爰訴請裁判分割，請依本院囑託南投縣竹山地政事務所九十年六月十四日複丈
    成果圖即Ａ案（以下稱本院Ａ案分割方法）或原審所採之分割方法分割之判決。
二、
（一）上訴人地○○、Ｙ○○、Ａ○、Ｃ○○、辛○○、ａ○○、林李雪映、ｅ○○
      、ｃ○○、Ｉ○○、庚○○、ｄ○○、Ｈ○○○、Ｋ○○、Ｒ○○、Ｅ○○、
      Ｊ○○○、癸○○均求為依據本院囑託南投縣竹山地政事務所九十年六月十四
      日複丈成果圖即Ｂ案（以下稱本院Ｂ案分割方法）之分割方法分割。
（二）上訴人壬○○○、Ｑ○○○、己○○○、Ｌ○○、丁○○、Ｂ○、Ｍ○○、丑
      ○、戊○○、ｂ○○、台灣省自來水公司、以及被上訴人宇○○、寅○○、黃
      ○○、卯○○、未○○、午○○、辰○○、天○○、申○○、Ｔ○、Ｕ○○○
      等人均求為依據本院Ａ案所示方法分割之判決。
（三）上訴人丙○○、Ｖ○○均求為：依法判決。
（四）上訴人乙○○○請求按現狀分割。
三、被上訴人宇○○、寅○○、黃○○、卯○○、未○○、午○○、辰○○、天○○
    、申○○主張：坐落南投縣竹山鎮○○段六八五地號、地目為「旱」、面積○．
    三二一七公頃，同段六八九地號、地目為「建」、面積○．五一○一公頃、同段
    六八三地號、地目為「雜」、面積○．一七二九公頃，係兩造共有，各共有人之
    應有部分詳如附表一所示，系爭三筆土地並無不能分割之情形，全體共有人亦無
    不分割之約定，惟共有人間無法達成分割之協議等情，為兩造所不爭，並有土地
    登記簿謄本（原審八十三年重訴字第一五三號卷一第八至六十九頁、二六三至二
    八六頁，原審八十三年訴字第九九六號卷一第十至四十五頁、華聲企業發展鑑定
    顧問有限公司九十一年一月十日鑑定報告書附件九），自堪信為真實。
四、共有人即上訴人地○○、Ｇ○○○、庚○○、丑○、Ｙ○○、Ａ○、Ｃ○○、乙
    ○○○、ｄ○○、Ｗ○○、癸○○、壬○○○、Ｕ○○○、Ｈ○○○、Ｑ○○○
    、梅福良（由上訴人辛○○承受訴訟）、戊○○、丁○○、Ｍ○○、ａ○○、巳
    ○○○、Ｌ○○（即陳毛之承受訴訟人）、Ｋ○○（即曾和雄）、Ｆ○○、亥○
    ○、子○○、Ｒ○○、ｂ○○、己○○○、ｅ○○、ｃ○○、酉○○、Ｊ○○○
    、Ｚ○○、Ｘ○○、戌○○、Ｉ○○、Ｅ○○、Ｄ○○、Ｖ○○（即蔡郭秀宜之
    承受訴訟人）、Ｂ○、台灣省自來水公司，被上訴人宇○○、申○○、寅○○、
    黃○○、卯○○、未○○、午○○、林合益（由上訴人辰○○承受訴訟）、天○
    ○，均具狀表示願意將系爭三筆土地合併分割，有連署同意書、筆錄、準備書狀
    、陳報狀可考（本院卷一第二一六至二一八頁、第二○二頁、本院卷二第三十九
    、四十、一二六頁），系爭三筆土地既經全體共有人同意並聲請合併分割，其請
    求自無不合。上訴人Ｂ○、子○○、丑○、Ｕ○○○、乙○○○等人雖另表示：
    除系爭三筆土地合併分割外，希望連同伊所有之同段六八四地號一起合併分割云
    云（本院卷一第一一六頁），惟查該筆土地並非本件訴訟標的，且未經本件系爭
    三筆土地共有人全體同意合併分割，被上訴人亦陳稱六八四其主張顯難採憑。
五、上訴人台灣省自來水公司雖陳稱：伊在系爭土地上建有自來水沈澱池、慢濾池，
    希望全部保留作現狀使用，占用之面積如有超過應有部分之面積，願以現金補償
    其他共有人等語（本院卷四第四十七頁）。惟兩造（台灣省自來水公司除外）均
    陳稱：希望按照系爭土地所有權狀各共有人原應有部分之面積分配，不願意減分
    土地（本院卷第一一二頁）。經命上訴人台灣省自來水公司陳報若依應有部分面
    積分割，應就目前所占有使用之水池之何部分予以縮減，該公司陳稱願將水池之
    圍牆部分予以退縮削減至應有部分之面積等語，有該公司第四區管理處九十年一
    月十五日台水四總字第九七四號函附卷可據（本院卷四第七十一、七十二、七十
    五、七十六頁），是本件分割方案，自應依各共有人之應有部分換算其分割取得
    之土地面積予以分割，不應完全依照各共有人現占有使用系爭土地之面積分配土
    地。
六、系爭六八三地號土地，其中附表二編號Ａ部分係上訴人台灣省自來水公司辦公室
    及空地使用，Ｂ部分由上訴人台灣省自來水公司建有蓄水池。系爭六八五地號土
    地呈長方形，西北東南走向，西北邊面積較窄，東南邊較寬，自西北邊起，有Ｌ
    ○○、陳景輝、曾和雄、Ｃ○○、ｃ○○、Ｒ○○、巳○○○、辛○○、Ｅ○○
    、ａ○○、Ａ○、Ｊ○○○、Ｙ○○、庚○○所建房屋居住；系爭六八九地號土
    地亦為西北東南走向，地形較為方正，自西北邊起，有Ｈ○○○、Ｌ○○、Ｗ○
    ○、林逢慈（上訴人酉○○之被繼承人）、Ｇ○○○、Ｆ○○、Ｍ○○、丁○○
    、Ｈ○○○、ｂ○○、丑○、乙○○○、Ｕ○○○、子○○、蔡郭秀宜、Ｂ○、
    Ｚ○○、ｅ○○等人所建房屋使用等情，業經原審及本院到場履勘屬實，並由南
    投縣竹山地政事務所派員測繪無誤，有各該勘驗筆錄、現場略圖、複丈成果圖附
    卷可據（見原審八十三年重訴字第一五三號卷一第一○九至一一五頁、原審八十
    三年訴字第九九六號卷一第八十六至一○○頁、第一三八、一三九頁），自堪信
    為真實。
七、上訴人台灣省自來水公司、ｂ○○、被上訴人宇○○、寅○○、黃○○、卯○○
    、未○○、午○○、辰○○、天○○、申○○等人均主張：依照原判決所示方法
    分割，若未能依原判決所載分割方法分割，請求依本院囑託南投縣竹山地政事務
    所九十年六月十四日測繪之複丈成果圖（即本院Ａ案所示方法）分割。查原審之
    分割方法，雖依各共有人使用現狀分割，並於六八五地號土地預留編號Ｄ、Ｍ兩
    筆土地，於六八九地號土地預留編號Ｕ土地作為道路用地，歸兩造共同取得，並
    按原應有部分比例保持共有，各共有人取得之土地均面臨道路，出入方便，面臨
    建築線，可建築合法房屋，惟該分割方法，未按土地登記簿謄本所載各共有人之
    應有部分換算分割取得之土地，有原審囑託華聲企業發展定顧問有限公司鑑定，
    該公司於八十五年二月十日85華聲字第一○五四七號函送之鑑定報告書第一至十
    一頁可據（鑑定報告書外放），兩造（台灣省自來水公司除外）均陳稱：希望按
    照系爭土地所有權狀各共有人原應有部分之面積分配，不願意減分土地（本院卷
    第一一二頁）。自不得逕依上訴人台灣省自來水公司、ｂ○○、被上訴人宇○○
    、寅○○、黃○○、卯○○、未○○、午○○、林合益、天○○、申○○等人之
    主張，使部分共有人分割取得之土地超過土地登記簿謄本所載應有部分換算所應
    分得之面積，是原審之分割方法顯有未當，自非妥適之分割方案。
八、上訴人地○○、Ｙ○○、Ａ○、Ｃ○○、梅福良、ａ○○、林李雪映、ｅ○○、
    ｃ○○、Ｉ○○、庚○○、ｄ○○、Ｈ○○○、Ｋ○○、Ｒ○○、Ｅ○○、Ｊ○
    ○○、癸○○等人主張依本院Ｂ案所示方法分割，
      本院Ｂ案所示方法分割，則有下列缺點：
  １、主張以Ａ方案分割，如果採Ｂ方案改變現狀太大，要拆的房子也很多，很多共
      有人的部分也要拆，現場的人很多都是低收入戶，如果拆他們，他們就可能沒
      有房子住，以Ａ方案來分割，比較能維持視同上訴人的生活方式；鑑定價格也
      適當。
  ２、本件系爭土地並非一片空地，係由大多數共有人在二、三十年前，分別建有合
      法房屋居住迄今，其中建物位置及對外聯絡道路已使用相同時間，此事實業經
      原審法院至現場實地勘測明確，有原審筆錄及八十三年六月二十日土地複丈成
      果圖可稽。因此儘量依共有人使用現狀定分割方法，以維持現狀，減少共有人
      之損害，即為本件定分割方法之基本原則（參照最高法院八十二年度台上字第
      一九九○號判決）。且定共有物分割方法，固可由法院自由裁量，然亦須以其
      方法適當者為限，又法院所定分割方法，如未顧及經濟效益並兼顧公共利益，
      即難謂為適當（最高法院八十四年度台上字第一八三五號判決參照）。
  ３、上訴人Ｌ○○另主張：上訴人地○○等主張將其所提分割方案附圖所示編號７
      、編號及編號部分分歸上訴人Ｌ○○取得，必造成上訴人Ｌ○○經濟效益
      之重大危害，蓋上訴人Ｌ○○夫妻在六十四年間起在原審判決附圖所示Ｂ、Ｃ
      部分經營順發豆皮店，工廠已存在歷時二十餘年，後於近年向原共有人陳毛買
      受持分及現在所使用之地點，是上訴人Ｌ○○之豆皮工廠得以保存並利於運作
      為上訴人Ｌ○○之最大意願，但上訴人地○○等十六人提出分割方案將上訴人
      Ｌ○○分配位置分三筆調移他處且無連結，奇型怪狀無法整體使用，嚴重影響
      上訴人權益甚鉅，上開編號部分之地形崎零，不僅無法作建築之用，且由上
      訴人Ｌ○○負擔前開分割方案編號、、、、部分後面無法使用之畸
      形地，顯然對上訴人Ｌ○○不公平。
  ４、上訴人己○○○、丁○○係夫妻，原審判決附圖所示Ｎ部分土地已由丁○○建
      有合法之房屋，自二十餘年前居住迄今，房屋前面正臨道路，對外通行便利。
      而原審判決附圖所示Ｍ部分，原審判規己○○○取得，恰可與丁○○之房屋併
      聯使用，對於上訴人己○○○、丁○○最有利。而上訴人地○○等人主張將其
      所提分割方案附圖所示編號及編號部分分歸上訴人己○○○、丁○○夫妻
      取得，比對之，似未改變上訴人己○○○、丁○○二人應分得位置，此亦與上
      訴人己○○○、丁○○之主張相同，請審酌之。
  ５、上訴人壬○○○、Ｑ○○○另主張：上訴人地○○等人之分割方案，將其所提
      分割方案附圖所示編號１０部分分歸上訴人壬○○○取得，編號９部分分歸上訴
      人Ｑ○○○取得，此均造成上訴人壬○○○、Ｑ○○○二人土地之地形並不方
      正，後面部分傾斜，他日難為適當之利用；又上訴人壬○○○、Ｑ○○○二人
      之持分面積均為五十平方公尺許「約十五坪許」，如做為建築之用，面積已有
      不足，再加上前述地形不正，將更難利用，此顯然不公平，且未顧及經濟效益
      。
  ６、依地○○等共有人主張之分割方案，附圖所示編號２、５部分，核對原審之上
      述複丈成果圖，現為共有人梅福良等共十四人所居住使用，其等房屋之屋齡均
      已超過二十年，如土地分歸予地○○等共有人，其等之房屋勢必拆除，造成之
      損害極大，又難以回復，足見共有人地○○等之此部分主張偏於一己之私，枉
      顧他共有人權益，不值採信。
  ７、編號４部分，上訴人於二、三十年前曾建屋連同土地持分出售予共有人Ｃ○○
      ，現由共有人Ｃ○○使用，從實質上而言，上訴人不得再分得Ｃ○○所居住使
      用之上述土地，前開地○○等共有人卻主張分歸予上訴人，顯然違反公平原則
      。
九、上訴人壬○○○、Ｑ○○○、己○○○、Ｌ○○、丁○○、Ｂ○、Ｍ○○、丑○
    、戊○○、ｂ○○、台灣省自來水股份有限公司以及被上訴人宇○○、寅○○、
    黃○○、卯○○、未○○、午○○、林合益、天○○、申○○、Ｔ○、Ｕ○○○
    等人均主張按本院Ａ案所示方法分割，、
十、上訴人曾森田另辯稱：原審判決有部分未按土地分管位置分割，顯有未合。例如
    「戌○○」該原分管土地及房屋之位置，今因道路地被徵收案，領取得建物補償
    金在案，該分管位置歸為道路，似此情形之土地共有人，雖有土地共有持分額，
    實體上並無土地分管之位置，理應改判其僅有可得補償金之原則，不得將有土地
    持分額並有分管土地位置其他共有人之部分違誤判決歸其所有，免除造成侵占他
    人之權益等語。惟按：民法第八百二十四條第三項規定「以原物為分配時，如共
    有人中有不能按其應有部分受分配者，得以金錢補償之」，係指共有人已就原物
    受分配，但其受分配部分較其應有部分計算者為少之情形而言。若將原物全部分
    配予共有人中之一人或數人，而對其餘共有人全不予分配，僅以金錢補償者，則
    非裁判分割之方法，此觀同條第二項第一款規定「以原物分配於各共有人」而自
    明（最高法院六十二年台上字第二五七五號判例參照），是上訴人曾森田主張未
    占有使用系爭土地之共有人僅能以金錢受補償，不得分配土地云云，顯屬無據。
十一、關於分割取得土地價格增減之補償方面：
    按「法院裁判分割共有物，除應斟酌各共有人之利害關係及共有物之性質外，尚
    應斟酌共有物之價格，倘共有人中有不能按其應有部分受分配、或受分配之不
    動產，其價格不相當者，法院非不得命以金錢補償之」（最高法院五十七年台上
    字第二一一七號判例參照）。本件上訴人ｂ○○、被上訴人宇○○、寅○○、黃
    ○○、卯○○、未○○、午○○、林合益、天○○、申○○均主張分割後取得之
    土地價值與應有部分換算之價值如有不同時，應相互補償其差額（本院卷五第三
    頁、第三十三頁）。
    Ｂ○辯稱：鑑定書認定之系爭六八九地號土地地價太高，依鑑定書所載，伊應補
    償其他共有人之數額過高（本院卷五第一一二頁）。
    上訴人Ｖ○○雖陳稱：系爭三筆土地原始地主是上訴人ｄ○○，分次以多種不同
    價格出售，以現在竹山高中大門前大馬路旁邊，標示六八九地號，亦即上訴人Ｖ
    ○○現在建造房屋之土地，同排在大馬路旁為最高價，其次分六八三、六八五地
    號之土地等不同價格出售，後來所有共有人分別在不同之土地各自建屋，各占有
    人亦照ｄ○○之方式輾轉買賣至今，若本件分割取得之土地仍要按分配後取得土
    地之價值互相補償差額，顯不合理等語。惟所辯縱令屬實，亦屬各共有人取得土
    地之成本問題，華聲公司鑑價時，有依各筆土地各共有人玆共有人取得土地所有
    權
八、據上論結：本件上訴為有理由，依民事訴訟法第四百五十條、第八十條第二項、
    第四百六十三條、第三百八十五條第一項前段，判決如主文。
中      華      民      國    九十二    年      二      月    二十七    日
~B1民事第五庭審判長法  官  陳滿賢
~B2                法  官  古金男
~B3                法  官  邱森樟
右為正本係照原本作成。
如對本判決上訴，須於收受判決送達後二十日內向本院提出上訴書狀，其未表明上訴
理由者，應於提出上訴後二十日內向本院提出上訴理由書（須按他造人數附具繕本）
，並繳納送達用雙掛號郵票拾份（每份拾肆元）。
上訴時應提出委任律師或具有律師資格之人之委任狀；委任有律師資格者，另應附具
律師及格證書及釋明委任人與受任人有民事訴訟法第四百六十六條之一第一項但書或
第二項（詳附註）所定關係之釋明文書影本。
~B                書記官  粘銘環
中      華      民      國    九十二    年      三      月      四      日
附註：
民事訴訟法第四百六十六條之一（第一項、第二項）
對於第二審判決上訴，上訴人應委任律師為訴訟代理人。但上訴人或其法定代理人具
有律師資格者，不在此限。
上訴人之配偶、三親等內之血親、二親等內之姻親，或上訴人為法人、中央或地方機
關時，其所屬專任人員具有律師資格並經法院認為適當者，亦得為第三審訴訟代理人
。
                                                                        Ｂ
    附表一        共有人應有部分一覽表：
┌─────┬──────┬──────┬──────┐
│     地 號│竹山鎮○○段│竹山鎮○○段│竹山鎮○○段│
│姓 名     │六八三地號  │六八五地號  │六八九地號  │
├─────┼──────┼──────┼──────┤
│宇○○    │        1/48│        1/48│        1/48│
├─────┼──────┼──────┼──────┤
│申○○    │        1/48│        1/48│        1/48│
├─────┼──────┼──────┼──────┤
│寅○○    │        1/48│        1/48│        1/48│
├─────┼──────┼──────┼──────┤
│黃○○    │        1/48│        1/48│        1/48│
├─────┼──────┼──────┼──────┤
│卯○○    │        1/48│        1/48│        1/48│
├─────┼──────┼──────┼──────┤
│未○○    │        1/48│        1/48│        1/48│
├─────┼──────┼──────┼──────┤
│午○○    │        1/48│        1/48│        1/48│
├─────┼──────┼──────┼──────┤
│地○○    │         1/6│         1/6│         1/6│
├─────┼──────┼──────┼──────┤
│丑  ○    │     50/4098│     50/4098│     50/4098│
├─────┼──────┼──────┼──────┤
│天○○    │        1/96│        1/96│        1/96│
├─────┼──────┼──────┼──────┤
│乙○○○  │     50/4098│     50/4098│   500/40980│
├─────┼──────┼──────┼──────┤
│ｄ○○    │    116/4098│    116/4098│    116/4098│
├─────┼──────┼──────┼──────┤
│Ｕ○○○  │     50/4098│     70/4098│     50/4098│
├─────┼──────┼──────┼──────┤
│ｂ○○    │     50/4098│     50/4098│     50/4098│
├─────┼──────┼──────┼──────┤
│Ｇ○○○  │   320/40980│            │   320/40980│
├─────┼──────┼──────┼──────┤
│Ｍ○○    │  2607/40980│  1402/40980│   702/40980│
├─────┼──────┼──────┼──────┤
│庚○○    │     20/4098│            │     20/4098│
├─────┼──────┼──────┼──────┤
│ｅ○○    │  1365/40980│            │  1365/40980│
├─────┼──────┼──────┼──────┤
│丁○○    │   873/40980│            │   873/40980│
├─────┼──────┼──────┼──────┤
│子○○    │     50/4098│     50/4098│     50/4098│
├─────┼──────┼──────┼──────┤
│Ｖ○○    │     50/4098│     50/4098│     50/4098│蔡郭秀宜承受訴訟人
├─────┼──────┼──────┼──────┤
│戌○○    │  1286/40980│            │            │
├─────┼──────┼──────┼──────┤
│自來水公司│    743/4098│    743/4098│    743/4098│
├─────┼──────┼──────┼──────┤
│Ｂ  ○    │    100/4098│     50/4098│    100/4098│
├─────┼──────┼──────┼──────┤
│Ｘ○○    │  1206/40980│            │  1600/40980│
├─────┼──────┼──────┼──────┤
│戊○○    │   603/40980│            │   800/40980│
├─────┼──────┼──────┼──────┤
│己○○○  │   603/40980│            │   800/40980│
├─────┼──────┼──────┼──────┤
│Ｚ○○    │     56/4098│     56/4098│     56/4098│
├─────┼──────┼──────┼──────┤
│Ｌ○○    │  5107/40980│  5545/40980│   107/40980│
├─────┼──────┼──────┼──────┤
│辰○○    │        1/96│        1/96│        1/96│
├─────┼──────┼──────┼──────┤
│Ｙ○○    │            │   236/40980│   236/40980│
├─────┼──────┼──────┼──────┤
│Ａ  ○    │            │   236/40980│   236/40980│
├─────┼──────┼──────┼──────┤
│Ｃ○○    │            │   700/40980│   700/40980│
├─────┼──────┼──────┼──────┤
│Ｗ○○    │            │   261/40980│   261/40980│
├─────┼──────┼──────┼──────┤
│壬○○○  │            │   261/40980│   261/40980│
├─────┼──────┼──────┼──────┤
│Ｑ○○○  │            │   249/40980│   249/40980│
├─────┼──────┼──────┼──────┤
│ａ○○    │            │   236/40980│   236/40980│
├─────┼──────┼──────┼──────┤
│巳○○○  │            │   237/40980│   237/40980│
├─────┼──────┼──────┼──────┤
│Ｋ○○    │            │   261/40980│   261/40980│
├─────┼──────┼──────┼──────┤
│Ｅ○○    │            │   480/40980│            │
├─────┼──────┼──────┼──────┤
│亥○○    │            │   261/40980│   261/40980│
├─────┼──────┼──────┼──────┤
│Ｒ○○    │            │   236/40980│   236/40980│
├─────┼──────┼──────┼──────┤
│ｃ○○    │            │   237/40980│   237/40980│
├─────┼──────┼──────┼──────┤
│Ｈ○○○  │            │  2107/40980│  1607/40980│
├─────┼──────┼──────┼──────┤
│Ｊ○○○  │            │   236/40980│   236/40980│
├─────┼──────┼──────┼──────┤
│Ｄ○○    │            │   292/40980│            │
├─────┼──────┼──────┼──────┤
│酉○○    │            │     27/4098│     27/4098│
├─────┼──────┼──────┼──────┤
│Ｉ○○    │            │   727/40980│   727/40980│
├─────┼──────┼──────┼──────┤
│癸○○    │            │            │   380/40980│
├─────┼──────┼──────┼──────┤
│Ｆ○○    │            │            │   292/40980│
├─────┼──────┼──────┼──────┤
│辛○○    │            │            │   480/40980│
└─────┴──────┴──────┴──────┘


司法院資訊處製作；財團法人民間司法改革基金會備份。
